【裁判字號】    88,上訴,4136
【裁判日期】    890905
【裁判案由】    偽造文書等
【裁判全文】
臺灣高等法院刑事判決                  八十八年度上訴字第四一三六號
    上  訴  人  臺灣新竹地方法院檢察署檢察官
    上  訴  人
    即  被  告  甲○○
    選任辯護人  邱鎮北律師
                劉哲睿律師
右上訴人，因被告偽造文書等案件，不服臺灣新竹地方法院，八十八年度訴字第一八
號，中華民國八十八年七月二十一日第一審判決（起訴案號：臺灣新竹地方法院檢察
署八十七年度偵字第四七四六、四九五五、五七九八、六００七、七五四一、八六三
九號），提起上訴，本院判決如左：
    主      文
原判決關於甲○○部分撤銷。
甲○○偽造私文書，足以生損害於公眾及他人，累犯，處有期徒刑貳年陸月。
    事      實
一、甲○○於民國八十一年間因竊盜案，經本院判處有期徒刑二年，於八十二年八月
    十二日執行完畢，復於八十四年間因竊盜案，經臺灣新竹地方法院判處有期徒刑
    八月，且於八十五年十一月十四日執行完畢，猶不知悔改，又意圖為自己不法之
    所有，基於概括犯意，
    （一）於八十六年十二月一日上午七時許，在桃園縣八德市○○路一一六四號竊
          前，竊得廖正彥所有ＬＨ─二八五五號福特天王星自用小客車一輛，並購
          得林雙喜所有ＣＥ─九七三九號同型自用小客車之車籍資料，於八十六年
          十二月間磨損所竊得廖正彥之自用小客車車身號碼，改刻林雙喜之ＣＥ─
          九七三九號自用小客車車身號碼，偽造準私文書，嗣將車售予不知情之吳
    （二）於八十七年七月二日上午六時五十分許，在新竹縣湖口鄉○○○路三十一
          號對面竊地，竊得游翠楓所ＪＫ─四九六七號三陽喜美自用小客車一輛，
          並取得撞毀之ＡＨ─五三六二號同型自用小客車之車牌二面，改掛於所竊
          得ＪＫ─四九六七號自用小客車作違規之使用。
    （三）於八十七年七月中旬某日，又在桃園縣中壢市○○路三九二巷五號斜對面
          路，竊取張德明所有Ｇ七─二三六八號豐田ＥＸＳＩＯＲ自用小客車一輛
          ，開往吳敏華（另案審理）設於新竹市○○路○段四四六巷二一一號之泰
          順汽車修理廠拆解。
二、甲○○嗣於八十七年七月廿二日上午十一時許在苗栗縣竹南鎮中美里西門四八－
    五號為警查獲。
三、案經內政部警政署保安警察第二總隊第一大隊第四中隊移送臺灣新竹地方法院檢
    察官偵查起訴。
    理      由
一、右揭竊取ＬＨ－二八五五號、ＪＫ－四九六七號及Ｇ七－二三六八號車之事實，
    業據被告甲○○供承不諱，核與被害人廖正彥、游翠楓及張德明指述之失竊情形
    相符，有贓物領據可稽；雖被告否認將所竊得之ＬＨ－二八五五號車身號碼偽造
    成購得之林雙喜ＣＥ－九七三九號同型車車籍車身號碼，辯稱其購得撞損ＣＥ－
    九七三九號小客車體，將所竊得之ＬＨ－二八五五號小客車拆下之零件換裝至Ｃ
    Ｅ－九七三九號車上云云；惟查被告於偵查中已供陳其購買ＣＥ－九七三九號車
    尋獲該車交其辨識後，亦指證依煞車燈特徵判斷，確係其所失ＬＨ－二八五五號
    車，而車身號碼已變更等情；再參以原ＣＥ－九七三九號車主林雙喜在警訊中指
    稱「該車（ＣＥ－九七三九號）是於八十六年十月左右在中華路天仁茗茶附近發
    生事故」、「當時車身全毀」；按該事故車既然車身己全毀，自難修復，其後被
    告竊取同型車配合該事故車車籍使用，勢必無法沿用原事故車車身，而須將所竊
    同型車車身號碼磨除於其上偽造事故車車身號而予套用，是被告偽造車身號碼亦
    屬無疑；綜上所述，被告犯行，堪以認定。
二、核被告所為，其竊取前述小客車，係犯刑法第三百二十條第一項之竊盜罪；其多
    次犯行，時間緊接，犯罪構成要件相同，顯係基於概括之犯意而為，應依連續犯
    之規定，論以一罪。又汽車車身號碼，係屬刑法第二百二十條第一項之準文書，
    原由汽車製造之公司所製作，乃私文書，被告偽造之，在竊得之ＬＨ－二八五五
    號車車身上偽造ＣＥ－九七三九號車身號碼，自足以生損害於監理機關於車輛之
    管理及廖正彥、吳居發等人，犯刑法第二百十條之偽造私文書罪；其所犯竊盜及
    偽造私文書罪，有方法、結果之牽連犯關係，應從一重之偽造私文書罪處斷。查
    被告共竊車三輛，數量有限，另參以被告自八十五年迄至八十七、八年間從事玻
    璃製造之工作，有服務證明、員工職務證明書可憑，尚難遽認被告以竊盜為常業
    ，公訴意旨指被告犯刑法第三百二十二條之常業竊盜罪，尚有未洽，此節起訴法
    條，應予變更。又查被告於八十一年間曾因竊盜案，經本院判處有期徒刑二年，
    於八十二年八月十日執行完畢，復於八十四年間又因竊盜案，經臺灣新竹地方法
    院判處有期徒刑八月，於八十五年十一月十四日執行完畢，有其前科資料可考；
    其於有期徒刑執行完畢後五年以內再犯本案之罪，為累犯，依法遞加其刑。
三、公訴意旨又指被告甲○○於八十六年九月初，在桃園市○○路一號對面空地旁竊
    得淺綠色裕隆一千三ＣＣ「馬曲」自小客車，並購得葉薇萼於八十六年八月間撞
    毀之車號ＬＱ－一八Ｏ九號同型自用小客車之車籍資料，以借屍還魂之方法偽造
    該贓車之車身號碼，並將該贓車以新車號ＬＱ－一八Ｏ九號賣予不知情之林玉玲
    ，因認被告就此亦犯有常業竊盜及偽造私文書罪嫌云云；然被告則否認之，辯稱
    其並未竊取前述「馬曲」小客車，其係購得撞損之ＬＱ－一八０九號車體及車籍
    換裝零件而已，並未偽造文書等語；經查被告雖曾自白竊取「馬曲」車與ＬＱ－
    一八０九號事故車車籍配套而售予林玉玲，然所謂竊取之「馬曲」車，迄未有其
    失主指證有其車失竊，此節自白已難遽認與事實相符，另前開ＬＱ－一八０九號
    事故車原車主葉薇萼在警訊中陳稱：只知道車頭撞壞，並將該車及車籍以三萬元
    賣出；則被告購得該事故車車體及車籍自非不可能，又該事故車既僅知車頭撞壞
    ，其損壞情形尚非不能修復，被告亦無必要另竊同型車，變造或偽造車身號碼套
    用之，再參以林玉玲自被告手中購得ＬＱ－一八０九號車後，經定期檢查及換牌
    查驗，均順利通過檢驗，有定期檢驗繳款收據及換牌後行車執照可考；以是，；
    此部分竊車及偽造車身號碼之犯行難以認定，此外查無其他積極事證足認被告確
    有此節犯行；此部分犯罪應屬不能證明，惟依公訴意旨，認此節犯嫌與前開有罪
    部分有實質上及裁判上一罪之關係，按審判不可分原則，不另為無罪之諭知。
四、原審予以論科，固非無見，惟查公訴意旨所指被告竊取「馬曲」車偽造車身號碼
    充為ＬＱ－一八０九號車乙節犯罪並不能證明，原判決就此亦予認定論處，自有
    未洽；檢察官上訴猶指被告犯常業竊盜罪，被告上訴否認於所竊ＬＨ－二八五五
    號車上偽造車身號碼，雖無理由，然原判決既有上述可議之處，而亦為被告上訴
    所指摘，仍應撤銷改判。爰審酌被告犯罪之一切情狀，並量處如主文第二項所示
    之刑。
據上論斷，應依刑事訴訟法第三百六十九條第一項前段、第三百六十四條、第二百九
十九條第一項前段、第三百條，刑法第三百二十條第一項、第二百十條、第五十五條
、第四十七條，罰金罰鍰提高標準條例第一條前段，判決如主文。
本案經檢察官呂光華到庭執行職務。
中      華      民      國    八十九    年      九      月      五      日
                              臺灣高等法院刑事第二十二庭
                                  審判長法  官  許  國  宏
                                        法  官  洪  光  燦
                                        法  官  袁  從  楨
右正本證明與原本無異。
如不服本判決應於收受送達後十日內向本院提出上訴書狀，其未敘述上訴之理由者並
得於提起上訴後十日內向本院補提理由書（均須按他造當事人之人數附繕本）。
                                        書記官  王  忠  良
中      華      民      國    八十九    年      九      月     十一     日
附錄：本案論罪科刑法條全文
刑法第三百二十條第一項
意圖為自己或第三人不法之所有，而竊取他人之動產者，為竊盜罪，處五年以下有期
徒刑、拘役或五百元以下罰金。
刑法第二百十條
偽造、變造私文書，足以生損害於公眾或他人者，處五年以下有期徒刑。


司法院資訊處製作；財團法人民間司法改革基金會備份。
